【裁判字號】    92,訴,871
【裁判日期】    921208
【裁判案由】    偽造有價證券等
【裁判全文】
臺灣板橋地方法院刑事判決                          九十二年度訴字第八七一號
    公  訴  人  臺灣板橋地方法院檢察署檢察官
    被      告  辛○○
    指定辯護人  甲○公設辯護人湯明純
    被      告  丙○○
右列被告因偽造有價證券等案件，經檢察官提起公訴（九十二年度偵字第一七八六、
一○二一九號），甲○判決如左：
    主  文
辛○○行使偽造私文書，足以生損害於他人，累犯，處有期徒刑拾月。扣案「合約書
」上租車人欄、空白本票上之出票人欄偽造之「邱建龍」簽名各壹枚，均沒收。
丙○○收受贓物，累犯，處有期徒刑捌月。
    事  實
一、辛○○前曾於民國八十六年間，因贓物案件經甲○判處有期徒刑六月，由臺灣高
    等法院於八十七年五月二十九日駁回上訴確定，又因違反麻醉藥品管理條例案件
    ，經甲○判處有期徒刑八月，由臺灣高等法院於八十七年七月三十日駁回上訴確
    定，嗣經定應執行刑為有期徒刑一年，於八十八年十二月六日縮刑期滿執行完畢
    出監（起訴書誤為八十七年五月一日執行完畢）。猶不知悔改，於九十年三月間
    之某日，在桃園縣桃園市○○路一帶，拾獲邱建龍所遺失之國民身分證及駕駛執
    照各一張後，竟以變易持有為所有之意思，予以侵占入己，並隨即基於變造特種
    文書之犯意，於九十年三月間某日，在臺北縣三重市居住處，以其本身之照片二
    張各換貼於前揭國民身分證及駕駛執照上，而變造完成邱建龍之國民身分證及駕
    駛執照各一紙，足以生損害於邱建龍及內政部對人民身分、交通部對駕駛人駕駛
    資格查核管理之正確性。於同年五月一日二十一時三十五分許，辛○○因搬家需
    要租車，遂與年籍身分不詳綽號「大智」及「阿良」之成年男子，一同至陳龍宏
    所任職位於臺北縣三重市○○路九十號之「一一一車行」內，由辛○○出示前揭
    變造之邱建龍國民身分證及駕駛執照而行使之，偽稱「邱建龍」之名義，接續偽
    造「邱建龍」之署名各一枚於租車合約書上之租車人簽名欄及租約所附空白本票
    上之出票人欄內，表示承租車號ＤＫ─四七三六號自小貨車及擔保系爭車輛於使
    用期間所生一切損害賠償責任之意，而偽以邱建龍之名與「一一一車行」簽定上
    開私文書，偽造完成後即交付予「一一一車行」人員陳龍宏而據以行使，足以生
    損害於邱建龍及「一一一車行」。
二、丙○○前曾因違反麻醉藥品管理條例等案件，經甲○分別判處徒刑，並定執行刑
    為有期徒刑四年二月，經臺灣高等法院於八十三年五月五日駁回上訴確定，嗣於
    執行後經假釋，再因另犯肅清煙毒條例、麻醉藥品管理條例案件，經甲○於八十
    四年一月二十三日判處有期徒刑四月確定，再因違反麻醉藥品管理條例案件，經
    臺灣臺北地方法院於八十六年九月二日判處有期徒刑六月確定，又因違反麻醉藥
    品管理條例案件，經甲○判處有期徒刑七月，復經臺灣高等法院於八十七年十二
    月十八日駁回上訴確定，經接續執行，並於撤銷假釋執行殘刑後，於八十九年五
    月一日縮刑期滿執行完畢出監（起訴書誤為八十九年五月二十二日執行完畢）。
    仍不知悔改，明知其年籍姓名不詳之友人於九十年七月五日，持往其位於臺北縣
    土城市○○路九號三樓住處內交給之：華南商業銀行汐止分行為付款人，票號Ｄ
    Ｃ0000000號，票面金額一萬七千七百元之支票一張，及臺北國際商業銀
    行為樹林分行為付款人，票號ＱＦ─0000000號，票面金額三萬九千四百
    八十元之支票一張，均係來路不明之贓物（均係乙○○所經營位於臺北縣樹林市
    ○○路三四五之二號「宏國鋼圈實業社」於九十年五月三日零時許遭竊之物），
    竟予收受，再將其中華南商業銀行汐止分行為發票人，票號ＤＣ0000000
    號，票面金額一萬七千七百元之支票一張，轉交付予不知情之田錦涵抵償債務，
    嗣因田錦涵將該張支票直接持向發票人乙○○請求給付票款，經乙○○發覺係失
    竊之物而報警處理，始查知上情，復因丙○○於檢察官訊問時辯稱前揭支票係辛○○所交付，且經「宏國鋼圈實業社」於九十年五月三日零時許遭竊時，目擊車
    號ＤＫ─四七三六號自小貨車自該處開出之庚○○指證後，循線查知上開辛○○
    冒名租車情事。
三、案經臺北縣政府警察局樹林分局報告臺灣板橋地方法院檢察署檢察官偵查起訴。
    理  由
一、訊據被告辛○○對於前揭時地拾獲及變造邱建龍所遺失之國民身分證及駕駛執照
    各一張，並持以冒用「邱建龍」之名義向陳龍宏所任職之「一一一車行」承租車
    號ＤＫ─四七三六號自小貨車使用，並於九十一年五月三日由友人逕行歸還車行
    一情，分別於警詢、偵查及甲○審理中坦承不諱，與證人陳龍宏於警詢、偵查中
    所證稱述之情節悉相一致，並有租車合約書暨空白本票原本及影本各一張、經變
    造之邱建龍國民身分證及駕駛執照影本二張、被告辛○○租車時之監視錄影帶一
    捲可資佐證，足認被告辛○○前揭自白與事實相符，堪予採信。至公訴意旨所稱
    ：被告辛○○與年籍身分不詳綽號「大智」及「阿良」之成年男子，係基於行使
    偽造私文書之犯意聯絡，共同至「一一一車行」內，由辛○○冒用邱建龍名義，
    接續偽造「邱建龍」之署名於租車合約書上之租車人欄位內及本票上之出票人欄
    內後，再由該綽號「大智」之人同時偽造「王文科」之署名於該合約書之連帶保
    證人欄位內，進而持以行使而共同向「一一一車行」承租車號ＤＫ─四七三六號
    自小貨車使用云云，惟查，依卷內租車合約書所示，「一一一車行」僅影印留存
    變造之邱建龍國民身分證及駕駛執照，並無「王文科」之任何證件在內，而被告
    辛○○則辯稱：不知「大智」之本名，亦不知道「大智」是否以本名簽名（九十
    二年十一月二十四日審判筆錄），公訴意旨既未說明「王文科」署名係屬偽造之
    證明方法，而「王文科」並未留存任何身分資料以供查核，出租人原即追索不易
    ，亦無從僅執被告辛○○冒用「邱建龍」名義租車，即認定「王文科」之署名必
    屬偽造。是依公訴意旨之舉證，尚無從認定「大智」係冒用「王文科」之名義為
    保證人；而「王文科」、「大智」、「阿良」並無任何年籍資料可供查證，亦未
    到庭，自亦無從認定被告辛○○與「大智」、「阿良」或「王文科」間，就前揭
    被告辛○○行使變造特種文書、偽造私文書之犯行具有犯意聯絡、行為分擔，應
    併予指明。次訊據被告丙○○固不否認於前揭時地，收受前揭二張支票一事，惟
    矢口否認有何收受贓物之犯行，辯稱：該二紙支票係被告辛○○交給，原不知該
    二張支票係辛○○所竊取之贓物，辛○○並未提及該支票何來，其亦未加以詢問
    云云。惟查：
  (1)被害人乙○○所經營位於臺北縣樹林市○○路三四五之二號「宏國鋼圈實業社」
    ，於九十年五月三日凌晨，遭不明之人進入竊取內含現金五萬餘元、金塊一只、
    金項鍊一條、公司執照一張、華南商業銀行汐止分行票號ＤＣ0000000號
    面額一萬七千七百元之支票一張、臺北國際商業銀行樹林分行票號ＱＦ─000
    0000號面額三萬九千四百八十元之支票一張之保險箱一個、輪胎一百條、車
    號Ｆ二─七八四二號自小貨車一部及車號三Ｃ─一六三九號自小貨車一部等物一
    情，業據被害人乙○○於警詢時指證明確，是被告丙○○自承收受持有之系爭二
    紙支票確屬贓物，已可認定。
  (2)被告丙○○於警詢時原供稱：「（系爭本票）是一位綽號阿文男子欠我錢還給我
    的。我只知道他姓劉，年約三十五歲，住鶯歌鎮，其他資料我就不知道。於九十
    年七月五日十六時許，阿文與綽號阿豐年籍不詳成年男子至我現住址拿該張支票
    來給我的」，「阿文當天拿二張支票給我，票主均為宏國鋼圈實業社，其中一張
    就是右開所述支票（按指田錦涵持有之系爭支票），另一張為三萬餘元（實際金
    額不詳），我於九十年七月底在林口鄉撕毀丟棄，因我知道該張支票有問題」（
    九十一年度偵字第一○二一九號卷，第四頁），又改稱「係綽號『阿文』之男子
    積欠我錢，交給我的」，「九十年六月底在我土城市○○路九號三樓之住處交給
    我的」，「因我看支票上之兌換日期已到，一時沒想到叫他背書，但『阿文』叫
    我先別將支票向銀行兌換，他會拿現金將支票拿回去」（同前卷，第五頁背面、
    第六面），再則改稱：「他（指辛○○）拿給我該張支票，戊○○有看到，在九
    十年六月早上十點多，在我土城住處，當時還有辛○○的一個朋友在場，廖當時
    是拿二張支票給我」，「廖在七月份打電話給我，說叫我不要用，他說要用現金
    換回，我說已用一張，他才說是贓物」，「（為何辛○○要交給系爭支票？）他
    欠我六萬元」，「（辛○○是否說支票來源？）我不知道，他沒說，我也沒有問
    他支票何來」，「（另紙支票）那時我知是贓物，故撕掉，在九十年七月底」，
    「（交給田錦涵支票）應該在六月底」（同前偵查卷第四十五頁背面、第四十六
    頁背面），復改稱：「（辛○○交給系爭支票）時間在九十年六月底在我家中，
    那時我與朋友在聊天，現場有我與廖、戊○○及我朋友吳揚，及廖的一個朋友」
    ，「因為他（辛○○）向我借錢，是我先前借他的，拿票是為了還我錢」，「當
    時時間快中午了」，「（之前為何說阿文姓劉？）因我不知他姓什麼」（同前偵
    查卷，第一一一、一一二、一一三頁），於甲○訊問時則稱：「我當時是叫阿達
    去向田錦涵借錢，當時是阿達向田錦涵借錢，我就直接拿票（指系爭支票）給阿
    達去還田錦涵，因為阿達是借給我的，所以我要負責還」，「我因為和田錦涵是
    朋友，所以才沒有在支票的後面背書，而辛○○他也沒有背書給我，因為那張支
    票是禁止轉讓，並且有收款人」（九十二年五月六日訊問筆錄），足見被告丙○○原就交給系爭支票之人，僅稱姓劉而無從明確陳述，旋於偵訊時能明確指稱係
    被告辛○○交給，並指出在場目睹之人，惟歷次供述時就收到系爭支票之時間，
    被告辛○○係交給系爭支票時即告知要以現金換回，或另行以電話通知勿將支票
    兌現，又係如何得知系爭支票為贓物等節，歷次訊問所述不一，相差甚大，顯非
    無隱，已難逕予採信。證人戊○○則證稱：「我有看到阿文去到丙○○家，後來
    丙○○說阿文給他二張支票，不過當時我沒在場」，當時「除了我及汪外，尚有
    汪的朋友共三人」（同前卷第一○二頁背面），「（是否看到辛○○將支票交給
    丙○○？）我是有聽到丙○○事後跟我說的」，「我有看過那兩張支票」，「因
    為丙○○告訴我辛○○拿這兩張支票過來要跟他調現，當時是晚上」，「丙○○
    時問我適不適合調現給辛○○，我說要丙○○自己決定」（九十二年五月二十三
    日訊問筆錄），是證人戊○○所述情節，就是否在場目睹、被告丙○○所稱被告
    辛○○交給支票之緣由、時間、在場人等節，所述均與被告丙○○不同，是其證
    詞仍無從為被告丙○○供詞之佐證。
  (3)證人庚○○固證稱：曾於九十年五月三日零時許，看見車號ＤＫ─四七三六號自
    小貨車自宏國鋼圈公司之後門開出，因此將車號記下等情（九十二年偵字第一七
    八六號卷，第十三、十四頁），惟亦陳稱「我有聽到汽車的聲音，及搬東西的聲
    音，我後來有出去看，剛好那輛汽車從我面前開過去，我不認識那臺車，隔天宏
    國鋼圈的老闆表示東西被偷了，我就跟他講上述的情況」。「（樹林市○○路三
    四五號之一及之二附近的光線如何？）很亮，有路燈」，「（看到車子開出去的
    時候，是看到車子的哪個部分？）側面及後面，因為他從我前面經過」，「是駕
    駛座的側面」，「我當時看不到（駕駛座的部分），因為我一出門，他就已經經
    過我前面」，「因為車子從我側面經過，所以我是有看到司機的頭的後面，我除
    了看到司機之外，並沒有看到其他人」，「我沒有看到（車斗上面有無載東西）
    ，因為車子高度及車速太快我沒有辦法看到，我只有注意到車斗有鐵架」，「路
    口很亮，我沒有看到人影，駕駛座的部分只看到駕駛人的人頭，我是在車子經過
    我旁邊的時候，我有看到，我是先將車牌記下來，車子在附近的十字路口向左轉
    的時候，我只有看到駕駛一人，沒有看到其他人在車上」等情（同前審判筆錄）
    ，是依證人傅炳財前揭證詞，僅指出有一人駕駛車號ＤＫ─四七三六號自小貨車
    ，惟無從指認駕駛人，亦未看見他人。公訴意旨僅以被告辛○○等人冒名向「一
    一一車行」承租該車號ＤＫ─四七三六號自小貨車使用，足徵其刻意隱瞞自己真
    實身分之動機甚為顯然，若非租用該車之目的係從事不法，何須如此？逕認被告
    辛○○及「大智」及「阿良」等人應即為竊取「宏國鋼圈實業社」內物品之行為
    人自明等語，並未敘及如何認定係結夥三人以上共同行竊，已有不備，況依證人
    傅炳財前揭證詞，亦無從逕予認定被告辛○○即為行竊之人。又證人即被告辛○○之友人己○○亦到庭結證稱：「九十年五月一日我去參加日用品公會的活動，
    去幫忙，我記得好像隔一天我有到辛○○的住處，因為之前他曾經叫我過去，我
    就告訴他我五月一日我沒有空，五月二日大概是中午左右我到辛○○他的住處，
    是因為辛○○要搬家，但是沒有車，所以沒有辦法搬，我就在辛○○的住處和辛○○看電視吃飯聊天，我又睡了一晚，到五月三日的傍晚才走，五月三日那天我
    都在辛○○的住處，大部分都是在跟辛○○聊天，辛○○一直都在聯絡，但是我
    並不知道辛○○在聯絡什麼事情，後來因為沒有車，我也沒有辦法一直留在辛○○的住處，等不到車子所以我就離開。我在辛○○的住處那段時間，都在辛○○
    的套房裡面，我還在房間裡面打電腦，我有幫他處理電腦軟體的事情，到了傍晚
    吃飽飯我就走了」，「（為何記得是九十年五月一日？）因為我記得五月一日那
    天要去公會幫忙，而且我只有去幫忙一次，所以我記得是在九十年五月一日」，
    「（當時）應該是有人去找辛○○，是有人來，但是沒有介紹認識。是一個人來
    ，男子，大概是三十歲以下，是來跟辛○○聊天的，待沒有多久，大概一個多小
    時就走。當時並沒有人來還車，如果有的話，我就會去搬家了，也沒有人打電話
    來講車子如何的事情，辛○○好像是有在聯絡車子，我有問辛○○車子如何，辛○○說人家車子沒有還他」等情（九十二年八月二十八日訊問筆錄），無從排除
    車號ＤＫ─四七三六號自小貨車於租得後從未交予他人使用，更無從認定被告辛○○於九十年五月三日曾前往「宏國鋼圈實業社」行竊；另證人即被告辛○○、
    丙○○之友人丁○○則到庭結證稱：「我先認識丙○○再認是辛○○，我在外面
    都叫丙○○為阿中，叫辛○○為阿文，我知道他們之間的糾紛是有關於借錢及集
    幣冊的事情」，「（糾紛是在何時產生？）九十年的四、五月份的時候，因為我
    也是透過辛○○向丙○○要錢的」，「我是因為買車頭期款的事情，請辛○○帶
    我去向丙○○要錢。當時去的時候，丙○○在睡覺，我把丙○○叫醒之後，原本
    要揍丙○○一頓，辛○○當時將我拉開並且勸架，丙○○向辛○○講說大家朋友
    一場，為什麼辛○○要將我帶到他家。我當時在場聽到辛○○質問丙○○先前拿
    的集幣冊及錢拿到哪裡去了」（同前審判筆錄）。依證人丁○○之指證，則稱被
    告辛○○與丙○○原有糾紛，且被告丙○○仍積欠被告辛○○款項未還，亦與被
    告丙○○所稱被告辛○○欠錢乙節所述相左。從而系爭支票係被告辛○○交給乙
    節，既僅有被告丙○○單方之供述，並無其他積極證據為佐，而被告丙○○之供
    詞又存有前揭諸多疑點，自不得逕行認定系爭支票係被告辛○○交與被告丙○○
    ，應先指明。
  (4)依被告丙○○前揭所辯情節，被告丙○○對於作為清償債務而交予之該二張支票
    ，既已知發票人並非交給支票之人，竟未探詢支票之來源為何，亦未要求背書以
    明責任，顯然有違支票信用交易之常情，本難執辛○○並未提及該支票何來，其
    亦未加以詢問云云，而諉為不知，況被告丙○○於偵查中自承：知悉該二張支票
    係贓物之後，除其中一張支票已交付予田錦涵之外，便將另外一張支票「撕毀」
    云云，竟毫無向交予支票之人爭執追索之意，反將自己保有之債權憑證逕自銷燬
    ，不惟與社會一般票據正常往來之中，執票人會完整保留所收受無法兌現之票據
    ，藉以持向前手進行追索之情形大不相同，反示畏罪而銷燬證據之嫌，亦屬可疑
    ，是其所辯嗣後方經被告辛○○告知係贓物，收受時並不知情云云，無非事後卸
    責之詞，不足採信。又被告丙○○雖指稱系爭贓物為被告辛○○交給，惟並無其
    他證據為佐，尚無從逕為前揭認定，業經論述如前，則本件自應依被告丙○○於
    警詢中所述情節，認為係由年籍姓名不詳之成年男子於九十年七月五日，持往其
    位於臺北縣土城市○○路九號三樓住處內交給，附此敘明。
    綜據前述，本件事證明確，被告辛○○、丙○○犯行均堪認定，自應依法論科。
二、查被告辛○○雖偽造邱建龍之名義為本票發票人，然參諸該卷附本票，因被告簽
    署當時並未記載發票日、金額等票據應記載事項，而不生票據上之效力，尚與偽
    造有價證券罪有間（詳後述），然觀諸該空白本票，係附連於出租人印妥之定型
    化租車合約書之下方，依社會交易慣例，要求租車人簽空白本票之目的，係作為
    還車或車損修理費用之擔保，是被告辛○○於空白本票上發票人欄偽造邱建龍之
    署押，仍係對於系爭車輛使用期間所生損害賠償責任擔保之意，其性質核屬刑法
    上私文書。核被告辛○○所為，係犯刑法第三百三十七條之侵占遺失物罪、第二
    百十六條、第二百十二條之行使變造特種文書罪、第二百十六條、第二百十條之
    行使偽造私文書罪；被告丙○○所為，則係犯刑法第三百四十九條第一項之收受
    贓物罪。被告辛○○於同時、地接續偽造「邱建龍」之簽名各一枚於同一份租車
    合約書租車人欄位、所附空白本票之出票人欄內，偽造邱建龍承租並切結擔保等
    之私文書，核屬單一之接續行為，應僅論以一偽造私文書行為；又被告辛○○偽
    造「邱建龍」之簽名於租車合約書、空白本票之行為，係屬偽造私文書之階段行
    為，其變造特種文書、偽造私文書後復持以行使，變造、偽造之低度行為各應為
    行使之高度行為所吸收，均不另論罪。再被告辛○○所犯前開侵占遺失罪物、行
    使變造特種文書罪、行使偽造私文書罪之間，復有方法結果之牽連關係，應從一
    重之行使偽造私文書罪處斷。被告辛○○前曾於八十六年間，因贓物案件經甲○
    判處有期徒刑六月，由臺灣高等法院於八十七年五月二十九日駁回上訴確定，又
    因違反麻醉藥品管理條例案件，經甲○判處有期徒刑八月，由臺灣高等法院於八
    十七年七月三十日駁回上訴確定，嗣經定應執行刑為有期徒刑一年，於八十八年
    十二月六日縮刑期滿執行完畢出監（起訴書誤為被告辛○○前於八十六年間因違
    反麻醉藥品管理條例案件，經甲○以八十六年度易字第三四二五號判處有期徒刑
    三月確定，於八十七年五月一日執行完畢）；被告丙○○前曾因違反麻醉藥品管
    理條例等案件，經甲○分別判處徒刑，並定執行刑為有期徒刑四年二月，由臺灣
    高等法院於八十三年五月五日駁回上訴確定，嗣於執行後經假釋，再因另犯肅清
    煙毒條例、麻醉藥品管理條例案件，經甲○於八十四年一月二十三日判處有期徒
    刑四月確定，再因違反麻醉藥品管理條例案件，經臺灣臺北地方法院於八十六年
    九月二日判處有期徒刑六月確定，又因違反麻醉藥品管理條例案件，經甲○判處
    有期徒刑七月，復經臺灣高等法院於八十七年十二月十八日駁回上訴確定，經接
    續執行，並於撤銷假釋執行殘刑後，於八十九年五月一日縮刑期滿執行完畢出監
（起訴書誤為被告丙○○於八十六年間因違反麻醉藥品管理條例案件，經臺灣高
    等法院八十七年度上訴字第五四七五號判處有期徒刑七月確定，甫於八十九年五
    月二十二日執行完畢），分別有臺灣高等法院被告全國前案紀錄表在卷足憑，其
    二人於五年以內再犯本件有期徒刑以上之罪，均為累犯，應各依刑法第四十七條
    規定加重其刑。爰分別審酌被告辛○○有多項前科，竟自行變造證件，進而冒名
    租車使用，可見其心存僥倖、或另有圖謀，足致一定危害於社會及被害人，應予
    非難，兼衡其犯後自知此部分事證明確，未為無謂辯解，嗣後依約返還租用車輛
    ，未造成租車公司其他損失等一切情狀；被告丙○○前科累累，顯示素行不佳，
    於收受贓物後猶反覆供詞，任意指摘，嗣則逃亡，經通緝始到庭應訊，顯然仍謀
    脫罪而毫無悔意，不容輕縱等一切情狀，分別量處如主文所示之刑，以示警懲。
    扣案租車合約書上之偽造「邱建龍」簽名二枚，為偽造之署押，應依刑法第二百
    十九條之規定，不問屬於犯人與否，應宣告沒收之，至未扣案之變造邱建龍身分
    證、駕駛執照，被告辛○○自陳：因不想再用，因此連同照片均一起丟到垃圾桶
    去（同前審判筆錄），當已滅失，既無從認定仍然存在，無從就被告辛○○換貼
    其上之照片二張為沒收之諭知，附此敘明。
三、公訴意旨另以：被告辛○○與年籍身分不詳綽號「大智」及「阿良」之成年男子
    ，基於偽造文書、偽造有價證券之犯意聯絡，一同至「一一一車行」內，由該綽
    號「大智」之人偽造「王文科」之署名於該合約書之連帶保證人欄位內，進而持
    以行使而共同向「一一一車行」承租車號ＤＫ─四七三六號自小貨車使用；此後
    即與該綽號「大智」、「阿良」之人基於意圖為自己不法所有之犯意聯絡，另於
    九十年五月三日零時許，駕駛所承租之車號ＤＫ─四七三六自小貨車至乙○○所
    經營位於臺北縣樹林市○○路三四五之二號「宏國鋼圈實業社」內，共同竊取該
    店內含現金新臺幣（下同）五萬餘元、金塊一只、金項鍊一條、公司執照一張、
    華南商業銀行汐止分行票號ＤＣ0000000號面額一萬七千七百元之支票一
    張、臺北國際商業銀行樹林分行票號ＱＦ─0000000號面額三萬九千四百
    八十元之支票一張之保險箱一個、輪胎一百條、車號Ｆ二─七八四二號自小貨車
    一部及車號三Ｃ─一六三九號自小貨車一部等物得逞。因認被告辛○○此部分所
    為，係犯刑法第二百十六條、第二百十條之行使偽造私文書罪、第二百零一條第
    一項、第二項之偽造及行使偽造有價證券罪、第三百二十一條第一項第四款之加
    重竊盜罪嫌。惟按犯罪事實，應依證據認定之，無證據不得推定其犯罪事實。又
    不能證明被告犯罪者，應諭知無罪之判決，刑事訴訟法第一百五十四條、第三百
    零一條第一項分別定有明文。又刑事訴訟法所謂認定犯罪事實之證據，係指足以
    認定被告確有犯罪行為之積極證據而言，該項證據自須適合於被告犯罪事實之認
    定，始得採為斷罪資料。如未能發現相當證據或證據不足以證明，自不能以推測
    或擬制之方法以為裁判之基礎。而在訴訟上用以證明事實之證據，須於通常一般
    之人均不致於有所懷疑，而得確信其為真實之程度者，始得據以為有罪之認定，
    倘其證明尚未達到此一程度，而有合理之懷疑性存在，致使無從為有罪之確信時
    ，即應為無罪之判決。最高法院著有二十九年上字第三一五號、四十年臺上字
    第八六號、七十六年臺上字第四九八六號判例可資參照。經查：
  (1)公訴意旨所指被告辛○○共同偽造「王文科」之署名於租車合約書之連帶保證人
    欄位內，並進而持以行使而共同向「一一一車行」承租自小貨車之犯行，係以扣
    案之租車合約書、被告辛○○自承犯罪之自白為佐證，然依公訴意旨之舉證，尚
    無從認定「大智」係冒用「王文科」之名義為保證人，亦無從認定被告辛○○與
    「大智」、「阿良」或「王文科」間，就前揭被告辛○○行使偽造私文書之犯行
    具有犯意聯絡、行為分擔，業如前述，是被告辛○○共同偽造並行使「王文科」
    名義之私文書之犯行，尚屬不能證明。
  (2)按本票之發票年、月、日係屬本票應記載之事項之一，又欠缺票據法所規定票據
    上應記載事項之一者，其票據無效，此觀票據法第一百二十條第一項第六款、第
    十一條第一項規定自明。又偽造有價證券罪並不處罰未遂，是冒用他人名義簽發
    本票，苟未記載發票年、月、日，因仍不具備有效票據之外觀，其偽造票據之行
    為未全部完成，尚不能責令擔負偽造有價證券罪責。最高法院八十二年度臺上字
    第四五九一號、八十九年度臺上字第三七一七號、九十二年度臺上字第二九四二
    號判決均可資參照。本件被告辛○○固在空白本票上偽造邱建龍之簽名，惟並未
    為金額之記載，系爭本票當屬無效之票據，尚無從構成偽造有價證券罪責，亦屬
    自明。
  (3)至公訴意旨所指被告辛○○結夥三人以上竊盜之犯行，無非以被告辛○○冒名租
    車，及被告丙○○指稱系爭支票為被告辛○○交給二節參互佐證，惟被告丙○○
    所指情節仍屬有疑，其供詞無從採為不利於被告辛○○之佐證，就甲○前揭調查
    之證據，仍無從證明被告辛○○有前揭犯行，則已論述如前一、(3)部分。是被告
    辛○○無故冒名租車，固屬可疑，惟既乏積極證據為佐，尚不得逕行認定其必有
    結夥行竊之事實。
    綜據前述，公訴意旨此部分起訴事實，舉證仍屬不備，其間有合理之懷疑存在，
    自無從認定被告辛○○有此部分犯行，本應為無罪之諭知，惟公訴意旨認為此部
    分與前揭論罪科刑部分有牽連犯之裁判上一罪關係，爰不另為無罪之諭知，附此
    敘明。
據上論斷，應依刑事訴訟法第二百九十九條第一項前段，刑法第二百十六條、第二百
十條、第三百三十七條、第三百四十九條第一項、第二百十九條、第五十五條，罰金
罰鍰提高標準條例第一條前段，判決如主文。
本案經檢察官楊仲農到庭執行職務。
中      華      民      國    九十二    年     十二     月      八      日
                              臺灣板橋地方法院刑事第十五庭
                                  審判長法  官  王  屏  夏
                                        法  官  戴  嘉  清
                                        法  官  王  偉  光
右正本證明與原本無異。
如不服本判決，應於判決送達後十日內，向甲○提出上訴狀。
                                        書記官  陳  怡  君
中      華      民      國    九十二    年     十二     月      十一    日
附錄本案論罪科刑所犯法條全文
中華民國刑法第二百一十條
(偽造變造私文書罪)
偽造、變造私文書，足以生損害於公眾或他人者，處五年以下有期徒刑。
中華民國刑法第二百一十二條
(偽造變造特種文書罪)
偽造、變造護照、旅券、免許證、特許證及關於品行、能力服務或其他相
類之證書、介紹書，足以生損害於公眾或他人者，處一年以下有期徒刑、
拘役或三百元以下罰金。
中華民國刑法第二百一十六條
(行使偽造變造或登載不實之文書罪)
行使第二百十條至第二百十五條之文書者，依偽造、變造文書或登載不實
事項或使登載不實事項之規定處斷。
中華民國刑法第三百四十九條
收受贓物者，處三年以下有期徒刑、拘役或五百元以下罰金。
搬運、寄藏、故買贓物或為牙保者，處五年以下有期徒刑、拘役或科或併
科一千元以下罰金。
因贓物變得之財物，以贓物論。


司法院資訊處製作；財團法人民間司法改革基金會備份。
